臺灣高雄地方法院民事裁定
109年度消債更字第104號
聲  請  人  莊淑蘭  
0000000000000000

上列當事人因消費者債務清理事件聲請更生，本院裁定如下：
    主  文
聲請人莊淑蘭自中華民國一○九年十一月三日下午四時起開始更
生程序。
命司法事務官進行本件更生程序。
    理  由
一、聲請意旨略以：伊有不能清償債務情事，前向本院聲請調解
    債務清償方案，惟調解不成立。伊又未經法院裁定開始清算
    程序或宣告破產，爰聲請更生等語。
二、按債務人不能清償債務或有不能清償之虞者，得依本條例所
    定更生或清算程序，清理其債務；債務人無擔保或無優先權
    之本金及利息債務總額未逾新臺幣（下同）12,000,000元者
    ，於法院裁定開始清算程序或宣告破產前，得向法院聲請更
    生；法院開始更生程序之裁定，應載明其年、月、日、時，
    並即時發生效力；法院開始更生或清算程序後，得命司法事
    務官進行更生或清算程序，必要時得選任律師、會計師或其
    他適當之自然人或法人1人為監督人或管理人，消費者債務
    清理條例（下稱消債條例）第3條、第16條第1項、第42條第
    1項、第45條第1項分別定有明文。
三、經查：
  ㈠聲請人前於民國109年1月10日提出債權人清冊，向本院聲請
    調解債務清償方案，經本院109年度司消債調字第32號受理
    ，於109年2月17日調解不成立，聲請人於同日以言詞聲請更
    生等情，業經本院依職權調閱上開調解卷宗核閱無訛。
  ㈡聲請人於106年度至108年度均無申報所得，名下無財產，有
    中國人壽保單解約金220,968元（含附約未到期保費）、中
    國人壽保單解約金360,356元、南山人壽保單解約金20,964
    元；又聲請人自陳106年1月起迄今均無業，擔任家管，均由
    配偶支付生活費用，過年、生日會給共計約10萬元紅包，平
    時每2、3個月拿3,000元至5,000元不等予聲請人，109年1月
    起因負責照顧罹患失智症之婆婆，每月由婆婆之3名子女支
    付15,000元予聲請人，另聲請人之父母所有房屋以每月租金
    13,500元出租予楊綉甄，租金均匯入聲請人所有之郵局帳戶
    ，用以支付聲請人購貨之費用或貸款，前於108年6月12日至
    9月4日共領取3個月職訓生活津貼41,580元，現未領取任何
    補助，又聲請人所有彰化銀行帳戶中，轉帳至工會之款項，
    除繳納聲請人之勞健保外，尚有代墊之長子勞健保費用，聲
    請人所育2名子女均未給付扶養費，僅償還聲請人代墊之勞
    健保費等情，有財政部高雄國稅局106年至108年綜合所得稅
    各類所得資料清單及財產歸屬資料清單【本院109年度司消
    債調字第32號卷（下稱調卷）第10至12頁、本案卷第142頁
    】、財產及收入狀況說明書（調卷第2至4頁）、債權人清冊
    （本案卷第162頁）、戶籍謄本（本案卷第32頁）、勞工保
    險被保險人投保資料表（調卷第13至14頁）、個人商業保險
    查詢結果表（本案卷第38頁）、財團法人金融聯合徵信中心
    前置協商專用債權人清冊（調卷第5至7頁）、信用報告（調
    卷第8至9頁）、社會補助查詢表（本案卷第18至22頁）、勞
    動部勞動力發展署高屏澎東分署函（本案卷第30頁）、勞動
    部勞工保險局函（本案卷第29頁）、結訓證書（本案卷第37
    頁）、存簿（本案卷第43至67頁）、聲請人與長子間暫付款
    項明細表（本案卷第153頁）、本院109年10月19日調查筆錄
    （本案卷第168至171頁）、台灣人壽保險股份有限公司函（
    本案卷第28頁）、中國人壽保險股份有限公司函（本案卷第
    143至144頁）、南山人壽保險股份有限公司函（本案卷第14
    5至146頁）等附卷可證。依聲請人上述工作、收入情形，考
    量楊綉甄給付之租金均由聲請人自行使用收益，應屬其之可
    處分所得，爰以聲請人107年2月至109年10月平均每月收入
    約18,045元【計算式：（15,000×10＋13,500×33）÷33＝18,04
    5】，核算其現在償債能力之基礎，堪認妥適。
  ㈢關於聲請人個人日常必要支出部分，聲請人主張每月支出8,
    500元乙情。按債務人必要生活費用，以最近一年衛生福利
    部或直轄市政府所公告當地區每人每月最低生活費一點二倍
    定之，消債條例第64條之2第1項定有明文。本院參酌衛福部
    社會司所公告109年度高雄市最低生活費為13,099元，1.2倍
    即15,719元。又聲請人陳稱於婆婆所有房屋居住，客觀上無
    房屋費用支出，故於計算聲請人個人每月必要生活費時，即
    應自前開已包括居住費用在內之每月最低生活費用中，扣除
    相當於房租支出所佔比例（大約為24.36％）。即11,890元【
    計算式：15,719－（15,719×24.36%）＝11,890】，聲請人主
    張每月必要支出約8,500元，尚屬合理，應予採計。
  ㈣關於聲請人扶養支出部分，聲請人原稱扶養父親莊銘献、母
    親莊劉根杮，每月各支出扶養費2,500元，嗣復稱父母知其
    無收入，故僅一年三節予父母親紅包或平時給孝親費。經查
    ，莊銘献係36年生，106年度至108年度申報所得各為9,360
    元（性質均為利息所得），名下有田賦8筆、土地1筆，現值
    共計948,277元，前於97年7月2日領取860,100元勞保老年給
    付，現每月領取952元國民年金老年年金，另原每月領取7,4
    63元中低收入老年津貼，109年1月起調整為每月領取7,759
    元；莊劉根杮係37年生，罹妄想型思覺失調症、本態性高血
    壓、第二型糖尿病，屬輕度障礙，106年度至108年度均無申
    報所得，名下有房屋1筆，現值共計536,300元，現每月領取
    9,333元勞保老年年金，另原每月領取7,463元中低收入老年
    津貼，109年1月起調整為每月領取7,759元等情，此有戶籍
    謄本（本案卷第75頁）、所得資料清單及財產歸屬資料清單
    （本案卷第134至141頁）、社會補助查詢表（本案卷第13至
    17頁、第23至27頁）、凱旋醫院病歷（本案卷第77至96頁）
    、母親身障證明（調卷第17頁）、三民區公所中低收入老人
    生活津貼證明（本案卷第73頁）、存簿（本案卷第68至71頁
    ）、勞工保險被保險人投保資料表（本案卷第35至36頁）、
    勞動部勞工保險局函（本案卷第29頁）附卷可考。衡諸聲請
    人父、母親係於聲請人胞姐位於屏東萬丹所有房屋居住，而
    其名下有相當資產，且聲請人給予紅包或平時給之孝親費，
    係基於禮俗孝道，應非莊銘献、莊劉根杮有受其扶養之必要
    ，是此部分不計入聲請人之必要開銷。
  ㈤承上，聲請人目前每月收入約18,045元，扣除個人必要支出8
    ,500元後，剩餘9,545元，而聲請人目前負債總額為1,525,4
    19元（調卷第25頁、本案卷第161頁，包括：玉山銀行、凱
    基銀行），扣除台灣人壽、中國人壽、南山人壽保單解約金
    共計602,288元後，以每月所餘逐年清償，至少須約8年【計
    算式：（1,525,419－602,288）÷9,545÷12≒8】始能清償完
    畢，應認其已不能清償債務。此外，聲請人無擔保或無優先
    權之債務總額未逾12,000,000元，且無消債條例第6條第3項
    、第8條或第46條各款所定駁回更生聲請之事由存在。則聲
    請人聲請更生為有理由，應予准許，爰命司法事務官進行本
    件更生程序。
四、依消債條例第11條第1 項、第45條第1 項、第16條第1 項，
    裁定如主文。
中　　華　　民　　國　 109　　年　　11　　月　　3 　　日
              　　民事庭　　法　官　賴寶合
以上正本係照原本作成。
本裁定不得抗告。
中　　華　　民　　國　 109　　年　　11　　月　　3 　　日
  　                        書記官　胡美儀